臺灣板橋地方法院民事判決　　　　　　　　96年度國字第11號
原　　　告　甲○○
被　　　告　國立中央圖書館臺灣分館
法定代理人　蘇德祥
訴訟代理人　梁裕勝律師
上列當事人間請求國家賠償事件，經本院於民國96年7 月26日言
詞辯論終結，判決如下：
    主  文
原告之訴駁回。
訴訟費用由原告負擔。
    事實及理由
一、原告起訴主張：原告之母親許秀卿於民國94年6 月30日凌晨
    三時許，到被告機關所管理之公園運動，公園內之水池旁未
    設有警告標示及扶手欄干，以防止行人誤入水池，照明設施
    亦不足，加上水池底部有15至20之坡度，而水池內之鵝卵石
    鋪設太高，每天僅有六次之巡邏次數不足，其安全設計及管
    理有欠缺，造成原告母親在水池內溺斃。原告與母親相依為
    命，驟然天人相隔，痛苦萬分，原告身心受到極大傷害，原
    先計劃至大陸就業，亦因此受到耽擱，原告請求慰撫金新台
    幣（下同）150 萬元、工作損失50萬元，另請求殯葬費2458
    00元，原告先後於94年7 月27日、95年8 月15日及96年1 月
    31日，向被告機關請求賠償，經被告機關於96年4 月11日以
    圖秘字第096000 0719 號函發給拒絕賠償證明書在案，為此
    提起本件國家賠償之訴等語，並聲明：被告機關應給付原告
    0000000 元，並自94年6 月30日起至清償日止按年息百分之
    五計算之利息。
二、被告則以：被告所設置之親水池於93年9 月1 日取得使用執
    照，台北縣政府於93年9 月15日召開之協調會議結論「建議
    池水深度控制在30至40公分以下」，被告機關依照此結論控
    制水池高度，原告母親溺斃當日之水深約15公分，衡諸常情
    ，一般在水深15公分之積水處跌倒，可翻身將臉部朝上，或
    起身跪地，等待救援，尚難因此溺斃死亡，原告母親卻於親
    水池內溺斃，非被告所得預見，不應以原告母親在親水池溺
    斃，遽認其與被告之管理行為有因果關係。親水池設置之目
    的，是要讓民眾戲水，方便民眾遊憩及洗腳，且積水不高，
    不具危險性，所以未設護欄，親水池之坡度約10度，非原告
    所指15至20度，縱如原告所指，亦屬平緩，親水池內鋪設鵝
    卵石有助於止滑，被告對於親水池之設置或管理並無欠缺等
    語置辯。並聲明：原告之訴駁回。
三、按依本法請求損害賠償時，應先以書面向賠償義務機關請求
    之；賠償義務機關拒絕賠償，請求權人得提起損害賠償之訴
    ，國家賠償法第10條第1 項、第11條第1 項前段定有明文。
    原告先後於94年7 月27日、95年8 月15日及96年1 月31 日
    ，向被告機關請求賠償，經被告機關於96年4 月11日以圖秘
    字第0960000719號函發給拒絕賠償證明書在案，原告提起本
    件國家賠償之訴，於法並無不合。
四、兩造不爭執之事實：
    被害人許秀卿於94年6 月30日上午5 時許，被民眾發現在被
    告機關管理之水池內溺斃，經送法務部法醫研究所鑑定死因
    ，肉眼觀察結果無外傷，無骨折，無出血，蝶竇及胃內含有
    多量污液，生前落水窒息死亡。
五、原告主張：被告機關所管理之公園，因公園內之水池未設有
    警告標示及扶手欄干，水池旁照明設施不足，加上水池底部
    有15至20之坡度，而水池內之鵝卵石鋪設太高，巡邏次數不
    足，其安全設計及管理有欠缺，造成原告母親在水池內溺斃
    等語，經查，原告所指水池旁照明設施不足、水池底部有15
    至20之坡度及水池內之鵝卵石鋪設太高等情，係可能造成被
    害人走路跌倒之原因，惟觀諸被害人許秀卿無外傷，無骨折
    ，無出血，似可排除走路跌倒掉落水池之狀況，是原告所指
    水池旁照明設施不足、水池底部有15至20之坡度及水池內之
    鵝卵石鋪設太高等情，應與被害人死亡原因無關。倘若被害
    人是因被告未在水池旁設有警告標示及扶手欄干，而誤入水
    池，查該水池之積水深度，據被告機關提出台北縣政府於93
    年9 月15日召開之協調會議結論「建議池水深度控制在30至
    40公分以下」，被告機關依該結論，將積水深度控制在30至
    40公分以下，而證人曾添福即被告機關之總務人員亦於臺灣
    板橋地方法院檢察署94年度相字第931 號95年4 月7 日訊問
    時證稱：依93年9 月15日協調會會議記錄內容實施管理及維
    護工作，結論二中建議將池水深度控制在30至40公分以下，
    我們更謹慎，控制在15公分以下，本館駐衛警發現池水超過
    15公分以上，立即回報本館機電人員進行抽水工作，抽到水
    位低於10公分以下，駐衛警一天巡邏六次等語（見該日訊問
    筆錄），觀諸被害人身高159 公分（見驗斷書），其若誤入
    水池，不論是站姿或跪姿或坐姿，鼻子高度離地面均高於15
    至40公分，並不會造成溺水之危險，是被告未在水池旁設有
    警告標示及扶手欄干，致被害人誤入水池，亦與被害人之溺
    死原因無關。原告另指稱：每天僅有六次之巡邏次數不足，
    其管理有疏失等語，經查，巡邏之目的在於發現積水深度有
    無超過安全限制，被告機關每天巡邏之時間，依其提出之記
    錄，為四個小時一次，每天六次，而被害人溺斃之時間及當
    時水池之深度，並無證據可以推斷之，既然不知當時積水之
    深度，自不能指摘被告有未能即時控制水位之過失。綜上，
    原告所指被告機關就系爭水池有設計與管理上之疏失，與被
    害人死亡間並無因果關係，原告請求被告賠償慰撫金、工作
    損失與殯葬費之損害，即屬無據，應予駁回。
六、本件事證已斟明確，原告另聲請傳訊證人呂宏昌，及調取台
    灣板橋地方法院檢察署96年度偵字第9917號偵查卷，於判決
    結果不生影響，爰不予調查，附此敘明。
七、結論：原告之訴為無理由，依民事訴訟法第78條，判決如主
    文。
中　　華　　民　　國　　96　　年　　7 　　月　　31　　日
                  民事第三庭    法　官　陳映如
以上正本係照原本作成
如對本判決上訴，須於判決送達後20日內向本院提出上訴狀
中　　華　　民　　國　　96　　年　　7 　　月　　31　　日
                            書記官　李錦輝
